臺灣高等法院刑事判決　　　　　　　　96年度上訴字第1543號
上　訴　人
即　被　告　甲○○
選任辯護人　王 上律師
上列上訴人因違反槍砲彈藥刀械管制條例案件，不服臺灣板橋地
方法院95年度訴字第2909號，中華民國95年12月28日第一審判決
（起訴案號：臺灣板橋地方法院檢察署95年度偵字第18643號）
，提起上訴，本院判決如下：
    主  文
原判決撤銷。
甲○○未經許可，寄藏可發射子彈具有殺傷力之改造手槍，處有
期徒刑貳年陸月，併科罰金新臺幣貳萬元，罰金如易服勞役，以
新臺幣壹仟元折算壹日。扣案如附表一、二、四所示之物均沒收
之。
    事  實
一、甲○○明知可發射金屬或子彈具有殺傷力之改造手槍、子彈
    及槍枝之主要組成零件，係槍砲彈藥刀械管制條例所定之違
    禁物品，非經許可不得持有、寄藏，竟仍同意真實姓名年籍
    不詳綽號「小白」成年男子請求代為保管之委託，而基於寄
    藏之犯意，於民國 (下同)九十五年七月十五日凌晨三、四
    時許，在臺北縣土城市○○路三十七號三樓住處，向「小白
    」收受如附表一、二、三、四所示具殺傷力之改造手槍、子
    彈及金屬槍管、槍身後，隨即將之藏放於其上址住所內。於
    九十五年八月二日十七時四十分許，為警持搜索票在上址當
    場查獲，並扣得如附表所示之槍、彈及金屬槍管、槍身。嗣
    警方再依甲○○提供「小白」之電話，實施通訊監察，查獲
    「小白」（真實姓名為王志豪）改造搶枝之事實。
二、案經臺北縣政府警察局移送臺灣板橋地方法院檢察署檢察官
    偵查起訴。
    理  由
一、訊據上訴人即被告甲○○對於員警於九十五年八月二日十七
    時四十分許，持搜索票在其位於臺北縣土城市○○路三十七
    號三樓住處，查獲其所持有如附表一、二、三、四所示之槍
    、彈及金屬槍管、槍身之事實，坦承不諱，核與證人即查獲
    員警侯鴻明於所為之證述相符，並有扣案該等槍、彈及金屬
    槍管、槍身可資佐據。惟堅詞否認有何寄藏犯行，辯以「小
    白」持交保管之時，係以木盒包裝，「小白」亦未告知係何
    物品，伊當時並不知其內實為槍、彈及金屬槍管、槍身，直
    至數日後伊打開時方為得知，伊欲要求「小白」取回，然無
    法尋得其人，即遭警查獲伊主觀上無受寄物品係槍、彈及主
    要組成零件之認識，而不具犯罪之故意；又伊認其受寄未久
    即遭查獲，質疑不無遭「小白」與警聯手設計陷害之虞云云
    。
二、經查：
  (一)被告於警詢中即已自承，扣案槍、彈及金屬槍管、槍身係
      「小白」因畏懼遭警查緝，乃寄放在伊住處等語，偵查中
      亦明確供陳扣案之金屬槍管、槍身等組成零件係「小白」
      至伊住處所拆卸等語明確（參偵查卷第十二頁、第四十七
      頁），則「小白」既係在其住處拆卸扣案金屬槍管、槍身
      等組成零件，被告亦知悉其事，足認其於受寄之初即已知
      曉「小白」委託保管之物為槍、彈及金屬槍管、槍身。又
      其於警詢、偵查中始終未為伊主觀上無受寄物品係槍、彈
      及主要組成零件之認識，而不具犯罪之故意辯解，於原審
      審理時突以此置辯，其真實性本值高度存疑；而是項辯解
      不惟與其上開警詢、偵查中之供述有所出入，且其於警詢
      、原審羈押訊問與審理中亦均陳稱「小白」係因自己住處
      有很多警察，不安全，畏懼遭警查緝而寄放伊住處等語（
      參偵查卷第十二頁，原審九十五年度聲羈字第六四六號卷
      附九十五年八月三日訊問筆錄、原審九十五年九月二十八
      日準備程序筆錄及九十五年十二月十四日審判筆錄），顯
      見其當時確知「小白」所寄放之物係屬法定違禁物品無訛
      。被告上開辯解，乃卸責之詞，委無可採。
  (二)又證人即查獲員警侯鴻明亦於原審結證: 本件係經檢舉該
      處有毒品犯罪，乃於聲請核發搜索票後，到場執行搜索而
      起獲毒品與扣案物品，發現槍枝時，被告第一時間好像有
      說是小白寄藏的等語 (見原審卷第58至60頁)，核與當日
      於現場同時扣得安非他命、吸食器、磅秤等物之情形相符
      （參卷附臺北縣政府警察局刑事警察大隊扣押物品目錄表
      ），其查獲過程合於刑事訴訟法第一百五十二條之規定，
      並無可議之處，且被告所辯認其受寄未久即遭查獲，質疑
      不無遭「小白」與警聯手設計陷害之虞云云，僅屬其個人
      主觀之懷疑，亦乏任何事證可據，自難能藉此卸免其責。
  (三)至扣案物品經囑託內政部警政署刑事警察局鑑定結果，槍
      支部分附表一編號一係由仿ＦＮ廠半自動手槍製造之槍枝
      換裝土造金屬槍管改造而成之改造手槍，機械性能良好，
      可擊發適用之子彈，具殺傷力；附表一編號二則係由仿Ｃ
      ＯＬＴ廠一九○八ＣＡＬＩＢＥＲ二五型半自動手槍製造
      之槍枝換裝土造金屬槍管改造而成之改造手槍，機械性能
      良好，可擊發適用之子彈，具殺傷力；附表二、三則均係
      土造子彈，經採樣如附表三所示之土造子彈乙顆試射，可
      擊發，認具殺傷力，此有該局九十五年八月二十八日刑鑑
      字第○九五○一一六六三○號槍彈鑑驗書附卷可稽，是以
      扣案改造手槍二支與土造子彈四顆均具有殺傷力之事實，
      足為認定。另附表四部分經鑑定為金屬槍管及金屬槍身，
      有上開槍彈鑑驗書存卷可憑，而槍管、槍身業經內政部八
      十六年十一月二十四日台（八六）內警字第八六七○六八
      三號公告為槍枝主要組成零件，是扣案金屬槍管、槍身各
      二個為槍砲彈藥刀械管制條例所定之槍枝主要組成零件之
      事實，亦堪認定。
  (四)證人蕭閔昇雖於原審證稱「小白」係於九十五年七月二十
      八日或二十九日其中一日將扣案物品交付被告，當時其亦
      在場，扣案物品係以木盒盛裝，其外並以袋子包裝，被告
      本不同意寄放，然「小白」將東西放了就走，且亦未將該
      木盒打開云云，而被告於證人上開證述後，就受寄日期部
      分亦附和其詞。惟被告於警詢及偵查中均稱「小白」前來
      寄放之日期為九十五年七月十五日左右或七月中等語（參
      偵查卷第十二頁、第四十七頁），且在原審準備程序時則
      辯稱其受寄時原本不知是槍彈等物，直至七月底方為知悉
      云云（參原審九十五年十月十九日準備程序筆錄第二頁）
      ，依上開供述其受寄之日期確為今年七月十五日左右之七
      月中旬左右，而其本件遭查獲之日期為九十五年八月二日
      ，距其所述上揭受寄日期僅相隔十餘日，被告當無誤記或
      遺忘之理，堪認其上開日期之供述確係依其正確之記憶所
      為。然證人蕭閔昇於原審則證稱其所見「小白」寄放扣案
      物品之日期為九十五年七月二十八日或二十九日其中一日
      ，此與被告上開所述之受寄日期出入甚大。再者被告於警
      詢中明確指陳「小白」身高約一百六十公分等語（參偵查
      第十二頁），而證人蕭閔昇則證稱自己身高為一百七十公
      分，「小白」則尚較自己為高等語（參原審審判筆錄第十
      四頁、第十五頁），亦與被告所為供述亦明顯不符。苟證
      人蕭閔昇確有親見其事，何以所述日期會與被告先前所指
      明顯不同？何以對「小白」之身高之描述會有如此偌大之
      差距？凡此均足令人對其證述可信度存疑，參酌其係被告
      之友人，實不能排除其係基於情誼為迴護被告而故為有利
      被告之不實證述之可能性。從而證人蕭閔昇之證述既存有
      如上明顯瑕疵，復無其他事證可為其證述內容之佐據，其
      所為證述實難屬實，而無可採信，不足為有利被告之認定
      基礎。
   (五)此外，復有查獲現場相片十八幀在卷可為佐憑，本件事
       證已臻明確，被告如事實欄所載之犯行足為認定，應予
       依法論科。
三、核被告所為，係犯槍砲彈藥刀械管制條例第八條第四項之罪
    （未經許可寄藏其他可發射子彈具有殺傷力之槍枝部分）；
    同條例第十二條第四項之罪（未經許可寄藏子彈部分）；同
    條例第十三條第四項之罪（未經許可寄藏槍枝之主要組成零
    件部分）。其以單一寄藏行為同時觸犯上開三罪名，為想像
    競合犯，應依刑法第五十五條之規定從其中較重之同條例第
    八條第四項之罪論處。又犯本條例之罪，於偵查或審判中自
    白，並供述全部槍砲、彈藥、刀械之來源及去向，因而查獲
    者，減輕或免除其刑，槍砲彈藥刀械管制條例第18條第4項
    定有明文；本件被告於偵審中均供述槍彈係源自「小白」，
    並提供「小白」之電話予警方，經實施通訊監察，因而查獲
    「小白」（真實姓名為王志豪）改造槍枝之事實，警方遂將
    其移送台灣板橋地方法院檢察署偵辦，此經證人即承辦之台
    北縣政府警察局刑事警察大隊偵查員乙○○於本院結證屬實
    ，復有移送書等件附卷可稽，合於上開減刑規定，依法酌減
    其刑。
四、原審予以論科，固非無見。惟查原審未依槍砲彈藥刀械管制
    條例第18條第4項規定減輕被告之刑，尚有未洽，被告執以
    指摘原判決不當，為有理由，應予撤銷改判。爰審酌被告前
    並無犯罪執行紀錄，有卷附臺灣高等法院被告前案紀錄表足
    稽，素行非劣；及教育程度為國民小學畢業（參被告警詢筆
    錄教育程度欄），並非毫無智識能力；因受友人所託而非法
    寄藏槍、彈及槍枝主要組成零件，動機雖非惡劣，但其擅自
    受寄持有槍彈及槍板主要組成零件之行為，亦造成社會安全
    潛在之危害與本件被告經起訴後，於原審首次訊問時則改異
    前詞，辯稱受寄時不知為槍彈等物云云，冀圖藉由主觀犯意
    之欠缺以卸免其責，犯罪後態度難認良好等一切情狀，量處
    有期徒刑2年6月，併科罰金新台幣20000元，及就所處罰金
    刑部分諭知易服勞役折算標準。至扣案如附表一、二、四所
    示之改造手槍、未試射之土造子彈與金屬槍管、槍身，均為
    違禁物，應依刑法第三十八條第一項第一款併予以宣告沒收
    。而如附表三所示已試射之土造子彈乙顆，因於鑑定時業經
    試射而不具子彈之功能，非違禁物，復非屬被告所有之物或
    供本件犯罪所用物，核與刑法第三十八條所定之沒收要件不
    符，爰不為沒收之宣告。
五、公訴意旨另以警所起獲被告受寄物品當中，尚包括護木四片
    ，因認就此部分亦涉犯槍砲彈藥刀械管制條例第十三條第四
    項之未經許可寄藏槍枝之主要組成零件罪嫌。惟查：扣案護
    木四片，並非內政部依槍砲彈藥刀械管制條例第四條第三項
    之授權而以八十六年十一月二十四日台（八六）內警字第八
    六七○六八三號公告所指定之為槍枝主要組成零件，此有內
    政部警政署九十五年十一月二十二日警署保字第○九五○一
    四九六五二號函在卷可據，是被告受寄而持有扣案護木四片
    自不構成槍砲彈藥刀械管制條例第十三條第四項之犯罪。此
    外，復無其他事證可認被告此部分有何犯行，因公訴人認此
    部分與前開起訴論科部分具實質上一罪之關係，爰不另為無
    罪之諭知。
據上論斷，應依刑事訴訟法第三百六十九條第一項前段、第三百
六十四條、第二百九十九條第一項前段，槍砲彈藥刀械管制條例
第八條第四項、第十二條第四項、第十三條第四項、第十八條第
四項，刑法第十一條前段、第五十五條、第四十二條第三項、第
三十八條第一項第一款，判決如主文。
本案經檢察官張啟彬到庭執行職務。
中　　華　　民　　國　　96　　年　　5　　月　　31　　日
　　　　　　　　　刑事第十六庭  審判長法　官　葉騰瑞
　　　　　　　　　　　　　　　　　　  法　官  莊明彰
　　　　　　　　　　　　　　　　　　  法　官  吳鴻章
以上正本證明與原本無異。
如不服本判決，應於收受送達後十日內向本院提出上訴書狀，其
未敘述上訴之理由者並得於提起上訴後十日內向本院補提理由書
（均須按他造當事人之人數附繕本）。
                                      書記官　魏淑娟
中　　華　　民　　國　　96　　年　　5 　　月　　31　　日
附表一：
（扣案經鑑定具殺傷力之槍枝）
┌──┬───────────┬───┬────────┐
│編號│品                  名│數  量│管  制  編  號  │
├──┼───────────┼───┼────────┤
│ 一 │改造手槍              │乙枝  │0000000000      │
├──┼───────────┼───┼────────┤
│ 二 │改造手槍              │乙枝  │0000000000      │
└──┴───────────┴───┴────────┘
附表二：
（扣案經鑑定具殺傷力而未試射之子彈）
┌──┬───────────┬───┐
│編號│品                  名│數  量│
├──┼───────────┼───┤
│ 一 │土造子彈              │三顆  │
└──┴───────────┴───┘
附表三：
（扣案具殺傷力而已試射之子彈）
┌──┬───────────┬───┐
│編號│品                  名│數  量│
├──┼───────────┼───┤
│ 一 │土造子彈              │乙顆  │
└──┴───────────┴───┘
附表四：
（扣案之槍枝主要組成零件）
┌──┬───────────┬───┐
│編號│品                  名│數  量│
├──┼───────────┼───┤
│ 一 │金屬槍管              │二枝  │
├──┼───────────┼───┤
│ 一 │金屬槍身              │二個  │
└──┴───────────┴───┘
